最高法院刑事裁定　　　　　　　　　　　　　　　　九十三年度台抗字第四三二號
　　抗　告　人　丁○○原名蔡.
右抗告人因自訴乙○等偽造文書等罪及乙○等反訴其誣告案件，不服台灣高等法院高
雄分院中華民國九十三年七月二十三日駁回聲請再審之裁定（九十三年度聲再字第八
八號），提起抗告，本院裁定如左：
    主  文
抗告駁回。
    理  由
一、丁○○誣告部分：
本件原裁定以抗告人丁○○聲請再審意旨指反訴人乙○、丙○○於民國七十四年七月
二日將抗告人所有坐落高雄縣鳳山市○○段房口小段二一四號土地暨地上建物鳳山市
○○路一０二號房屋設定虛偽抵押權新台幣（下同）八百萬元給乙○，依抗告人所提
出土地登記簿載有七十五年四月十八日及同年四月三十日，塗銷原來八位抵押權人所
設定之抵押登記，根本不是七十四年六月份塗銷，且依抗告人所提出明細表之內容，
該八位抵押權人均載明七十五年四月二十二日領款，顯然是反訴人等於事後另籌款去
塗銷抵押權登記，此項土地登記簿為新事實新證據云云。經查抗告人此項爭執，業經
原確定判決於乙、反訴部分之理由欄二，對抗告人之辯解，詳細說明不足採信之理由
，並認定抗告人有誣告之犯行，抗告人提出於確定判決前已存在、業經審酌之「土地
登記簿」及原審所辯解之事項，主張係新證據，顯難認為有再審之事由。至聲請意旨
指反訴人等與抗告人訂立買賣契約書時，明知第二條訂明，所減少之稅金雙方各享二
分之一，乃土地增值稅八十一萬五千八百七十三元卻由反訴人等不法取得，可向國稅
局查詢，反訴人乙○是於七十五年三月十五日以自用住宅稅率報稅，並登記所有權完
畢，原確定判決未詳查契約訂定之真義，認抗告人有誣告之犯意，而判決抗告人有罪
，殊有未當云云。經查原確定判決認抗告人觸犯刑法第一百六十九條第一項之誣告罪
，已經本院以八十二年度台上字第二四九五號判決駁回抗告人之上訴而確定，依法不
得以刑事訴訟法第四百二十一條所規定之重要證據漏未審酌之理由聲請再審，是以抗
告人主張原確定判決未詳查契約訂定之真義云云而聲請再審，亦有未合。另反訴人乙
○以自用住宅稅率報稅而得減少土地增值稅，亦與抗告人是否成立誣告罪無關聯性，
並非足以使抗告人受無罪判決之新證據。因認抗告人聲請再審為無理由，予以駁回，
經核尚無不合。抗告意旨仍執陳詞，指摘原裁定不當，為無理由，應予駁回。
二、乙○、丙○○背信、偽造文書部分：
原裁定以為受判決人之不利益，聲請再審者，於判決確定後，經過刑法第八十條第一
項期間二分之一者，不得為之，刑事訴訟法第四百二十五條定有明文。抗告人係對受
判決人乙○、丙○○，為受判決人之不利益，依同法第四百二十二條聲請再審，查抗
告人自訴受判決人等觸犯刑法第三百四十二條第一項（原裁定誤載為三百三十五條）
之背信罪、第二百十條之偽造文書罪，該二罪均係五年以下有期徒刑之罪，依刑法第
八十條第一項第二款規定追訴權時效均為十年，又無追訴權時效停止之事由，是以抗
告人為受判決人乙○、丙○○之不利益聲請再審，於判決確定後，經過五年期間，不
得為之，本件原判決確定日期為八十二年五月十九日，自該日起至抗告人於九十三年
六月二十五日對受判決人等聲請再審，已逾五年期限，因認其聲請為不合法予以駁回
，經核尚無違誤，抗告意旨指摘原裁定不當，為無理由，應予駁回。
三、乙○、丙○○詐欺取財部分：
按不得上訴於第三審法院之案件，其第二審法院所為裁定，不得抗告，刑事訴訟法第
四百零五條定有明文。本件抗告人自訴乙○、丙○○犯刑法第三百三十九條第一項之
詐欺取財罪嫌部分，依刑事訴訟法第三百七十六條第四款之規定，經第二審判決者，
不得上訴於第三審法院。原審法院既就抗告人此部分再審之聲請予以裁定，依首開條
文之規定，即屬不得抗告，抗告人提起抗告，自非適法。
四、甲○○部分：
原裁定以聲請再審，依刑事訴訟法再審篇之規定，應對「受判決人」為之，查抗告人
對甲○○聲請再審，遍查本件第一審、第二審、第三審（本院八十二年度台上字第二
四九五號）刑事判決之當事人欄，均無甲○○為被告之記載，是甲○○並非受判決人
，因認抗告人對之聲請再審，為不合法，予以駁回，尚無不合，抗告意旨指摘原裁定
不當為無理由，應予駁回。
據上論結，應依刑事訴訟法第四百十一條前段、第四百十二條，裁定如主文。
中　　　華　　　民　　　國　　九十三　　年　　　九　　　月　　　九　　　日
                              最高法院刑事第五庭
                                  審判長法官  謝　家　鶴
                                        法官  洪　文　章
                                        法官  花　滿　堂
                                        法官  陳　世　淙
                                        法官  洪　佳　濱
      右正本證明與原本無異
                                              書  記  官
中　　　華　　　民　　　國　　九十三　　年　　　九　　　月　　二十一　　日
                                                                        Ｅ
